最高法院民事裁定　　　　　　　　　　　　　　　八十八年度台上字第二二八八號
　　上　訴　人　甲○○
　　被 上訴 人　乙○○
右當事人間請求離婚事件，上訴人對於中華民國八十七年十月二十日台灣高等法院第
二審判決（八十七年度家上字第一二七號），提起上訴，本院裁定如左：
    主  文
上訴駁回。
第三審訴訟費用由上訴人負擔。
    理  由
按對於第二審判決上訴，非以其違背法令為理由，不得為之。民事訴訟法第四百六十
七條定有明文。依同法第四百六十八條規定，判決不適用法規或適用不當者，為違背
法令。而判決有同法第四百六十九條所列各款情形之一者，為當然違背法令。是當事
人提起上訴，如依民事訴訟法第四百六十八條規定，以第二審判決有不適用法規或適
用法規不當為理由時，其上訴狀或理由書應有具體之指摘，並揭示該法規之條項或其
內容。若係成文法以外之法則，應揭示該法則之旨趣。倘為司法院解釋、或本院之判
例，則應揭示該判解之字號或其內容。如以民事訴訟法第四百六十九條所列各款情形
為理由時，其上訴狀或理由書，應揭示合於該條款之事實。上訴狀或理由書如非依此
項方法表明，或其所表明者，顯與上開法條規定之情形不相合時，即難認為已對第二
審判決之違背法令有具體之指摘，其上訴自難認為合法。本件上訴人對第二審判決提
起上訴，雖以該判決違背法令為由，惟核其上訴理由狀所載內容，係就原審取捨證據
、認定事實之職權行使，所為論斷：兩造就台灣士林地方法院八十六年度婚字第二○
七號履行同居事件於民國八十六年七月十七日成立訴訟上和解，被上訴人旋於同年月
二十二日以存證信函通知上訴人定於同年八月五日返回原住所（即台北市○○○路七
○號四樓）與上訴人履行同居，並請上訴人備妥住家鑰匙，及結婚登記必備文件同往
戶政事務所辦理結婚登記事宜，嗣並於是日依約返回上址，欲與上訴人同居，被上訴
人主觀上顯無拒絕履行之意思。查上開和解筆錄雖未明載被上訴人應為同居之處所，
惟兩造原住上址，上訴人於前事件起訴時，即以該址為住所，另依卷附戶籍謄本記載
，上訴人亦係遲至八十六年八月一日始將其戶籍遷入其父設於台北市○○路三七號戶
內，足認兩造於和解時均是認台北市○○○路七○號四樓係渠等之同居處所。又該屋
向均由上訴人使用，果上訴人確有與被上訴人維持婚姻關係，繼續同居之誠意，於被
上訴人同意同居後，當能以此原住所供其與被上訴人同居共營家庭生活，乃竟於和解
知悉被上訴人同意返回履行同居後，代其父出租於他人，並進而將戶籍遷與其父共戶
，已難認上訴人主觀上有願與被上訴人同居之意。況被上訴人於第一審及原審辯論終
結以前，迭再抗辯，上訴人要求其至其父清江路住所同居固有不當，惟仍願往同居云
云，然上訴人則當庭陳稱，伊無法再與被上訴人同居（見一審卷五八頁背面），及伊
不願被上訴人返家履行同居，因其非真心（見原審卷八五頁、八四頁背面），益見上
訴人自始預設立場，顯無與被上訴人同居之意願，核與所主張民法第一千零五十二條
第一項第五款惡意遺棄要件不合，且依上情，被上訴人既一再陳稱，願回家與上訴人
同居共同生活，讓小孩過正常家庭生活，仍願努力維繫婚姻關係，亦難認上訴人有依
同條第二項所定難以繼續維持婚姻而得以請求離婚之情形，爰為上訴人敗訴之判決等
情指摘其為不當，並就原審已論斷者，泛言未論斷，而未具體表明合於不適用法規、
適用法規不當、或民事訴訟法第四百六十九條所列各款之情形，難認對該判決之如何
違背法令已有具體之指摘。依首揭說明，應認其上訴為不合法。又上訴人於第一審自
承，該文化三路住屋一向確為上訴人使用居住，及和解後因恐被上訴人返回同住後吵
架，影響鄰居乃予出租云云（見一審卷五八頁背面），原審斟酌其調查證據結果，認
上訴人無願被上訴人返家同居之意，目的僅係設詞阻拒，俾利進行離婚訴訟而已，因
為其不利之認定，核亦無違背法令情事可言，附此明。
據上論結，本件上訴為不合法。依民事訴訟法第四百八十一條、第四百四十四條第一
項、第九十五條、第七十八條，裁定如主文。
中      華      民      國    八十八    年      十      月      八      日
                              最高法院民事第三庭
                                  審判長法官  范  秉  閣
                                        法官  朱  建  男
                                        法官  曾  煌  圳
                                        法官  許  澍  林
                                        法官  鄭  玉  山
      右正本證明與原本無異
                                              書  記  官
中      華      民      國    八十八    年      十      月    二十六    日
